【裁判字號】    98,交聲,1168
【裁判日期】    981008
【裁判案由】    違反道路交通管理處罰條例聲明異議
【裁判全文】
臺灣士林地方法院交通事件裁定
原處分機關  臺北市交通事件裁決所
異  議  人
即受處分人  甲○○
上列受處分人因違反道路交通管理處罰條例案件，對於臺北市交
通事件裁決所於中華民國98年9 月15日所為之北市裁罰字第裁22
-AEY090570號裁決，聲明異議，本院裁定如下：
    主  文
原處分撤銷。
甲○○不罰。
    理  由
一、按法院受理有關交通事件，準用刑事訴訟法之規定，道路交
    通管理處罰條例第89條前段定有明文，是最高法院76年度臺
    上字第4986號判例所揭示之意旨：認定犯罪事實所憑之證據
    ，雖不以直接證據為限，間接證據亦包括在內；然而無論直
    接或間接證據，其為訴訟上之證明，須於通常一般之人均不
    致有所懷疑，而得確信其為真實之程度者，始得據為有罪之
    認定，倘其證明尚未達到此一程度，而有合理之懷疑存在以
    致事實審法院無從取得有罪之確信時，即應由法院為諭知被
    告無罪之判決，亦即刑事訴訟法上法院認定事實之最重要原
    則「認定被告有罪，就該有罪事實不能有任何之合理懷疑存
    在」，於法院審理行為人違反道路交通管理處罰條例案件時
    ，自當有其適用。易言之，法院於審理行為人違反道路交通
    管理處罰條例案件，當踐行完畢調查證據之程序後，為事實
    之認定時，如就原處分機關所認定之行為人違規之事實仍有
    合理之訴訟上懷疑，而無法百分之百確信行為人確有該當於
    道路交通管理處罰條例各該處罰條文之構成要件事實時，即
    應依訴訟上之待證事實「倘有懷疑，則從被告之利益作解釋
    」之證據法則，作對受處分人有利之認定。
二、本件原處分機關認異議人即受處分人甲○○於民國98年6 月
    22日9 時35分許，駕駛車號為6060-DG 號之自用小客車，行
    經臺北市○○路及寶清街口之設有禁止左轉標誌之平面道路
    ，竟未依標誌之指示而貿然左轉，適為在該處執勤之臺北市
    政府警察局松山分局員警乙○○攔停，而以受處分人有前揭
    違反道路交通管理處罰條例第48條第1 項第2 款規定之行為
    當場掣單舉發，並將前開舉發通知單交由受處分人當場簽收
    ，嗣受處分人於舉發通知單所載應到案日期（即98年7 月7
    日）前向原處分機關提出申訴，案經原處分機關即臺北市交
    通事件裁決所函請舉發單位即臺北市政府警察局松山分局調
    查，因認受處分人確有前開違規行為，原處分機關乃以「不
    依標誌、標線、號誌指示」之違規事實，並依道路交通管理
    處罰條例第48條第1 項第2 款及第63條第1 項第1 款、違反
    道路交通管理事件統一裁罰基準及處理細則第44條第1 項及
    上揭基準表之規定，於98年9 月15日裁處受處分人罰鍰新臺
    幣600 元，並記違規點數1 點。
三、訊據受處分人於本院調查中堅決否認有何違反前開道路交通
    管理處罰條例規定之行為，辯稱：上開禁止左轉標誌乃係針
    對平面道路所設置，其當時係由麥帥二橋下橋出口處行駛健
    康路而左轉寶清街等語。經查：證人即舉發員警乙○○於本
    院98年10月2 日調查中證稱：「（問：請詳細說明當時情形
    ？）該路段健康、寶清路口平面道路禁止左轉，但從橋上下
    橋之車輛沒有禁止，本件已無印象，當時看到有違規左轉，
    攔停時有告知平面道路禁止左轉，但受處分人只有表示說標
    示沒有很清楚，當時的狀況我已經不太清楚，因受處分人可
    能沒有跟我們爭執，所以印象不深。」、「（問：當時所站
    的位置在何處？）在寶清街上，我們當時本來在健康路上，
    就是在照片右手邊處的平面道路上，因當時有其他的違規車
    輛，所以先去告發，才會在寶清街上，告發受處分人時，我
    是在寶清街上。」、「（問：當時告發受處分人時，前面的
    違規單是否已經處理完畢？）沒有印象。」、「（問：當時
    的違規左轉牌子，是掛在何處？）交岔路口處，就是受處分
    人提示之照片上所標示處及在卷內所附照片所附之右側平面
    道路上有一個禁止左轉標誌。」等語，是就受處分人於為警
    攔查之際是否行駛於上開平面道路乙節，即有疑問；況依卷
    內現存證據資料，亦無其他積極證據足資認定受處分人確有
    上開違反道路交通管理處罰條例之行為，自難僅以員警之上
    開舉發行為逕為不利受處分人之認定，是其所涉上開違規行
    為，尚屬無從證明，而難逕以前開處分相繩。
四、綜上所述，原處分機關所認定受處分人不依標誌、標線號誌
    指示之事實，既有前揭不當之處，而原處分機關未予詳查遽
    對受處分人為前開裁決，即有未洽。受處分人聲明異議意旨
    否認違規指摘原裁決不當，為有理由，是原裁決既有前開違
    誤即屬無可維持，應由本院予以撤銷，並另為不罰之諭知，
    而裁處如主文第二項所示之處分。
據上論斷，應依道路交通案件處理辦法第20條前段，裁定如主文
。
中    華    民    國    98    年    10    月    8    日
                  交通法庭法  官  黃雅君
以上正本證明與原本無異。
如不服本裁定，應於裁定送達後5日內向本院提出抗告狀。
                          書記官  簡湘雲
中    華    民    國    98    年    10    月    8     日


司法院資訊處製作；財團法人民間司法改革基金會備份。
